---
title: "primera_tarea"
author: "ProfesorX"
date: "`r Sys.Date()`"
output:
  html_document: default
  pdf_document: default
editor_options: 
  markdown: 
    wrap: 72
---

```{r setup, include=FALSE}
knitr::opts_chunk$set(echo = TRUE)
```

```{r warning=TRUE, include=FALSE}
library(modeest)
library(DescTools)
```

#MEDIDAS DE RESUMEN

Para ilustrar el cálculo de las mediadas de resumen, vamos a generar 250
datos aleatorios, normalmente distribuidos con una media de $\mu=3$ y
una desviación estándar de $\sigma=5$

```{r variableAleatoria}
X=rnorm(250,mean=3,sd=5)
```

##MEDIDAS DE TENDENCIA CENTRAL

###MEDIA Para calcular la media, utilizamos la función mean:

```{r media}
mediaX=mean(X)
mediaX
```

Esto nos lleva a un valor de `r mediaX`

###MEDIANA La mediana la calculamos con la función median:

```{r medianaX}
medianaX=median(X)
medianaX
```

Esto nos lleva a un valor de mediana de `r medianaX`.

###MODA La moda la calculamos con la función mfv:

```{r modaX}
modaX=mfv(X)
modaX
```

##Mínimo

Se calcula el mínimo en un objeto llamado minimoX:

```{r minimoX}
minimoX=min(X)
```

##Máximo

Se calcula el máximo en un objeto llamado maximoX:

```{r maximoX}
maximoX=max(X)
```

##Rango

Se calcula el rango en un objeto llamado rangoX:

```{r rangoX}
rangoX=maximoX-minimoX
```

###Se imprimen los valores de mínimo, máximo y rango en la pantalla:

```{r}
minimoX
maximoX
rangoX
```

### Calcular el número de intervalos utilizando la regla de Sturges

n \<- length(datos) k \<- ceil(log2(n) + 1)

```{r intervalos}
n=length(X)
k=ceiling(log2(n)+1)
k
```

###Crear histograma con el número de intervalos calculado

```{r}
hist(X,breaks = k,main = "histograma con Regla de Sturges",
     xlab="valores",ylab ="Frecuencia")
```

###AMPLITUD DE LOS INTERVALOS (h): La amplitud de los intervalos se
puede calcular dividiendo el rango (r) entre el número de intervalos
(k):

```{r}
h=rangoX/k
h
```

### Definir intervalos

```{r}
intervalos=seq(minimoX,maximoX, by=h)
intervalos
```

### Crear tabla de frecuencia

```{r}
frecuenciasX=cut(X,breaks = intervalos, include.lowest = TRUE, right = FALSE)
frecuenciasX
```

### Contar frecuencias por intervalo

```{r}
Tabla_frecuenciaX=table(frecuenciasX)
Tabla_frecuenciaX
```

###Calcular la frecuencia acumulada

```{r}
frecuencia_acumuladaX= cumsum(Tabla_frecuenciaX)
frecuencia_acumuladaX
```

### Calcular marcas de clase

```{r}
marcas_claseX=((intervalos+(intervalos+h))/2)
marcas_claseX
```

# Mostrar tabla de frecuencia por intervalos
```{r echo=FALSE}
cat("Intervalo\t\tMarca de Clase\tFrecuencia\tFrecuencia Acumulada\n")     
  for (i in 1:length(Tabla_frecuenciaX)){
   cat(sprintf("%.2f - %.2f\t\t%.2f\t\t%d\t\t%d\n", intervalos[i], intervalos[i] + h, marcas_claseX[i], Tabla_frecuenciaX[i], frecuencia_acumuladaX[i]))
}
```


###cuartiles

```{r}
intervalos <- seq(minimoX, maximoX, by = h)
limites_inferiores= intervalos[-length(intervalos)]
limites_superiores= intervalos[-1]
letras <- LETTERS[1:length(limites_inferiores)]
variable_categorica <- cut(X, breaks = intervalos, right = FALSE, labels = letras)

for (i in 1:length(limites_inferiores)) {
  nombre_inferior <- paste("limite_inferior", letras[i], sep = "_")
  assign(nombre_inferior, limites_inferiores[i])
  
  nombre_superior <- paste("limite_superior", letras[i], sep = "_")
  assign(nombre_superior, limites_superiores[i])
}
```

```{r}
#Posición de los cuartiles
# Calcular la posición del primer cuartil
n=250
k1=1
Q1=(k1*n/4)
Q1
# [1] 25

# Calcular la posición del segundo cuartil (mediana)
k2=2
Q2=(k2*n/4)
Q2
# [2] 50

# Calcular la posición del tercer cuartil
k3=3
Q3=(k3*n/4)
Q3
# [3] 75
```

### Calcular el rango intercuartílico (RI)
```{r}
rango_intercuartílico=Q3-Q1
rango_intercuartílico
```

```{r}
# Calcular la varianza
varianza= var(X)

# Calcular la desviación estándar
desviaciónestándar=sd(X)

# Calcular la media muestral
media1 <- mean(X)

#Calcular la desviación media absoluta
dmaR=mad(X)

varianza
desviaciónestándar
media1
dmaR
```

##MEDIDAS DE FORMA
```{r}
library(e1071)

```

```{r}
#Calculando la asimetría
asimetría=skewness(X)

# Calcular la curtosis
curtosis=kurtosis(X)

#Calculando los grados de libertad

grados_de_libertad=n-1

#Calculando los valores estándar Zi

zi= qnorm(0.975)



asimetría
curtosis
grados_de_libertad
zi
```

```{r}
proporcion <- sum(abs(X - medianaX) <= 2*desviaciónestándar) / length(X)
k3= 2 
# número de desviaciones estándar
limite_inferior= 1 - 1/k^2
if (proporcion >= limite_inferior) {
  print("El teorema de Chebyshev se cumple para k3 = 2.")
} else {
  print("El teorema de Chebyshev no se cumple para k3 = 2.")
}
```


